【裁判字號】    95,交訴,89
【裁判日期】    950613
【裁判案由】    業務過失致死
【裁判全文】
臺灣臺中地方法院刑事判決              95年度交訴字第89號
公  訴  人  臺灣臺中地方法院檢察署檢察官
被      告  甲○○
                    國民
上列被告因業務過失致死案件，經檢察官提起公訴（九十五年度
偵字第二七二二號），本院合議庭裁定改以簡式審判程序審理，
判決如下：
    主    文
甲○○從事業務之人，因業務上之過失致人於死，處有期徒刑伍
月，如易科罰金，以佰元折算壹日。緩刑貳年。
    犯罪事實
一、甲○○從事雞隻買賣，平日需駕駛貨車載運雞隻，乃以從事
    駕駛為附隨義務之人。於民國九十四年十二月二日清晨，甲
    ○○駕駛車牌號碼七三五七─ＨＰ號自用小貨車，載運雞隻
    ，沿臺中縣龍井鄉○○路由北往南方向行駛，嗣於同日清晨
    四時五十分許，途經臺中縣龍井鄉○○路五段三○巷口，欲
    由沙田路五段左轉至同段三○巷內時，本應注意車前狀況，
    並隨時採取必要之安全措施；汽車行駛至交岔路口，轉彎車
    應讓直行車先行，且左轉彎時，應行至交岔路口中心處左轉
    ，並不得占用來車道搶先左轉，而依當時天候晴、夜間有照
    明、路面乾燥、無缺陷、無障礙物、視距良好之客觀情形，
    又無不能注意之特別情事，竟仍疏未注意車前情況，且未讓
    直行車先行，復未行駛至路口中心處即占用來車道，即貿然
    搶先左轉。適有飲用酒類後，已達不能安全駕駛動力交通工
    具程度，惟仍騎乘車牌號碼ＮＯＥ─五○一號重型機車，沿
    沙田路由南往北方向行駛至該交岔路口處之陳春文（經抽血
    檢驗，血液中酒精濃度○‧二五三Ｇ％，換算呼氣酒精濃度
    為一‧二六五ｍｇ／Ｌ），亦疏未注意車前狀況，致甲○○
    見到陳春文所騎乘之機車後，雖停車避讓，但陳春文仍閃避
    不及，而與甲○○所駕駛之車輛發生碰撞，陳春文因而人車
    倒地，受有顱腦挫傷之傷害，嗣雖經送醫急救，仍於同日清
    晨五時五分許不治死亡。甲○○於肇事後，在具有偵查犯罪
    權限之公務員發現上開犯行前，委請路人顧建南報案，並主
    動向到場處理之員警承認為肇事人，而自首犯罪並接受裁判
    。
二、案經臺中縣警察局烏日分局報告臺灣臺中地方法院檢察署檢
    察官相驗後自動檢舉偵查起訴。
    理  由
一、訊據被告甲○○對於上開犯罪事實坦承不諱，核與證人顧建
    南證述：伊在上揭時、地，發現有車禍發生，經一位路人請
    伊打電話叫救護車後，被告又請伊報警等語相符，並有道路
    交通事故現場圖、道路交通事故調查報告表(一)、(二)、被告酒
    精濃度測定值各一張、肇事現場照片十張、肇事路段照片四
    張、被告至現場指認發生事故撞擊點之照片、車籍作業系統
    ─查詢認可資料資料查詢表各二份附卷可稽。而被害人陳春
    文確因本件車禍受有顱腦挫傷之傷害，雖經送醫急救，仍於
    同日清晨五時五分許不治死亡一節，亦有電請相驗案件報告
    、臺中縣警察局烏日分局處理相驗案件初步調查暨報驗書及
    光田綜合醫院法醫參考病歷摘要各一張附卷可稽，復經檢察
    官督同檢驗員相驗屬實，製有相驗筆錄、相驗屍體證明書及
    驗斷書各一份在卷可憑。按汽車行駛時，駕駛人應注意車前
    狀況，並隨時採取必要之安全措施；汽車行駛至交叉路口，
    左轉彎時，應距交岔路口三○公尺前顯示方向燈或手勢，行
    時交岔路口中心處左轉，並不得占用來車道搶先左轉；轉彎
    車應讓直行車先行，道路交通安全規則第九十四條第三項、
    第一百零二條第四款、第六款前段分別定有明文。被告為領
    有駕駛執照之車輛駕駛人，前開交通規則為其所應注意，而
    依肇事當時天候晴、夜間有照明、路面乾燥、無缺陷、無障
    礙物、視距良好（有上開道路交通調查報告表(一)為證)之情
    形下，殊無不能注意之情事，惟竟疏於注意車前狀況，且行
    至交岔路口左轉彎時，未讓直行車先行，亦未行駛至路口中
    心處即占用來車道搶先左轉，而未能採取適當之安全措施，
    致與被害人所騎乘之重型機車發生碰撞，被告就本件事故之
    發生，自有過失，且其過失與被害人死亡之結果間，亦具有
    相當因果關係。至被害人經抽血檢驗其酒精濃度，其血液中
    酒精濃度達○‧二五三ｇ％，換算呼氣酒精濃度為一‧二六
    五ｍｇ／ｌ等情，有光田綜合醫院生化檢驗報告單一紙附卷
    可憑，而參照德國、美國之認定標準，酒精呼氣濃度達每公
    升○˙五五毫克或血液濃度達百分之○˙一一以上，人體生
    理行為方面，即產生視覺反應遲鈍、影像不能集中、走路或
    講話可能發抖、動作笨拙等影響，另駕駛能力方面，則會產
    生駕駛反應遲鈍、同時不能看清前方路況及車旁照後鏡等影
    響，肇事率為一般正常人之十倍，被害人酒後呼氣酒精濃度
    達一˙二六五ｍｇ／ｌ，顯見其已達不能安全駕駛動力交通
    工具之程度至為灼然，且其於行經肇事路段時，復未注意車
    前狀況，致發現被告之車輛時，未能採取適當之安全措施，
    亦有過失甚明。被告與被害人之過失既合併為本件車禍發生
    之原因，則被告業務過失致死之責任亦無從解免，是本件事
    證明確，被告業務過失致死犯行堪以認定，應予依法論科。
二、被告從事雞隻買賣，平日需駕駛貨車載運雞隻，乃以從事駕
    駛為附隨義務之人，其因業務上駕駛之過失致肇車禍，使被
    害人死亡，核其所為，係犯刑法第二百七十六條第二項之業
    務過失致人於死罪。被告於肇事後，犯罪偵查機關未發覺前
    ，委託證人顧建南打電話報警，並於警員到場處理時坦承犯
    行，接受裁判等情，業據被告供明在卷，並經證人顧建南證
    述明確，且有上開臺中縣警察局烏日分局處理相驗案件初步
    調查暨報驗書之報案人欄在卷可稽，為對於未發覺之罪，自
    首而接受裁判，應依刑法第六十二條前段規定減輕其刑。爰
    審酌被告因本件車禍，而剝奪被害人之生命，犯罪所生損害
    甚重，惟念被告與被害人俱有過失暨其過失之程度、被告已
    與被害人家屬乙○○○、丙○○成立調解，並依調解內容賠
    償損害，而獲得被害人家屬之諒解（此業據乙○○○於偵查
    中陳明在卷，並有臺中縣龍井鄉調解委員會調解書影本一份
    在卷為憑），且被告犯後坦承犯行，態度良好等一切情狀，
    量處如主文所示之刑，並諭知易科罰金之折算標準，以示懲
    儆。又被告前未曾受有期徒刑以上刑之宣告，有臺灣臺中地
    方法院檢察署刑案資料查註紀錄表及臺灣高等法院被告前案
    紀錄表各一件在卷可按，其因過失而犯罪，且已與被害人家
    屬達成和解並賠償損害，經此偵審程序教訓，當能知所警惕
    ，信無再犯之虞，本院認所宣告之刑以暫不執行為適當，爰
    併宣告緩刑二年，以啟自新。
據上論斷，應依刑事訴訟法第二百七十三條之一第一項、第二百
九十九條第一項前段，刑法第二百七十六條第二項、第四十一條
第一項前段、第六十二條前段、第七十四條第一款，罰金罰鍰提
高標準條例第一條前段、第二條，判決如主文。
中    華    民    國    95    年    6     月    13    日
                  刑事第三庭    法  官  郭 妙 俐
上正本證明與原本無異。
如不服本判決，應於送達後十日內向本院提出上訴狀（須附繕本
），上訴於臺灣高等法院臺中分院。
                                書記官  陳 玉 芬
中    華    民    國    95    年    6    月     13    日
附錄論罪科刑法條
刑法第二百七十六條
因過失致人於死者，處二年以下有期徒刑、拘役或二千元以下罰
金。
從事業務之人，因業務上之過失犯前項之罪者，處五年以下有期
徒刑或拘役，得併科三千元以下罰金。


司法院資訊處製作；財團法人民間司法改革基金會備份。
